【裁判字號】    99,台上,5091
【裁判日期】    990812
【裁判案由】    妨害性自主
【裁判全文】
最高法院刑事判決            九十九年度台上字第五０九一號
上  訴  人  甲○○
上列上訴人因妨害性自主案件，不服台灣高等法院中華民國九十
九年六月十一日第二審判決（九十九年度上訴字第一五一三號，
起訴案號：台灣新竹地方法院檢察署九十七年度偵字第六九五一
號），提起上訴，本院判決如下：
    主  文
上訴駁回。
    理  由
按刑事訴訟法第三百七十七條規定，上訴於第三審法院，非以判
決違背法令為理由，不得為之。是提起第三審上訴，應以原判決
違背法令為理由，係屬法定要件。如果上訴理由書狀並未依據卷
內訴訟資料，具體指摘原判決不適用何種法則或如何適用不當，
或所指摘原判決違法情事，顯與法律規定得為第三審上訴理由之
違法情形，不相適合時，均應認其上訴為違背法律上之程式，予
以駁回。本件上訴人甲○○上訴意旨略稱：(一)、本件僅以被害人
Ａ女（姓名、年籍詳卷）之唯一指述為上訴人論罪之依據，然Ａ
女所述絕非事實，且其於警詢指稱：伊掙脫後就往家裡跑，一回
到家就和老公講這件事情，老公就帶著伊去事發現場要去找那個
人，發現那個人走到一間房子裡面等說詞，核與其於偵查中證稱
：伊掙扎就跑了，伊一邊跑一邊回頭看，怕他在後面追，後來伊
見到他進去○○市○○路○段○○○巷○○○號宿舍內等語，就
是否與其丈夫一起看見該名歹徒進入上開○○○號宿舍內，前後
所供不盡相符。又本案均由精通○○○語之通譯為Ａ女翻譯，本
應將Ａ女所陳述之全部言詞完整翻譯，不得省略，因為少一個字
或省略部分陳述，均足以影響全案之真實性與否。再者，Ａ女於
第一審時亦證稱：現場因擋風遮雨板之關係，伊無法確實辨認該
歹徒有無進入該間宿舍或騎樓等語，加以當時Ａ女係邊跑邊回頭
看，更無從確定該歹徒是否進入○○○號宿舍內。原審就上開部
分未予究明，即遽認上訴人犯罪，自有判決理由不備及調查未盡
之違法。(二)、Ａ女尚未在警局實施指認程序時，已在上訴人住處
見過上訴人，本案應係Ａ女在現場指認不出行為人之情況下，才
誣指上訴人犯案；而警員偕同Ａ女至上開○○○號宿舍指認行為
人時，當上訴人打開房門，Ａ女即當場告知警員上訴人並非涉案
行為人，嗣突然又改口指認上訴人等情，亦據證人即警員黃○○
於第一審時證稱在卷，益徵Ａ女有因徬惶而誤指之情。又依證人
林○○於第一審所證，警員偕同Ａ女至該宿舍指認涉案人時，並
未全部清查住於該宿舍之住戶等情，另參以證人蔣○○於第一審
時證稱：案發當天伊約於晚上八點多載上訴人回家等語，而該時
間恰為Ａ女及其夫回現場指認之時間，上訴人實有可能因此遭誤
認。原判決以Ａ女之指認為論罪之依據，實屬不當。況上訴人於
第二審之上訴書狀及辯論終結前，即對Ａ女於審判外陳述之證據
能力聲明異議，原判決以Ａ女審判外之陳述作為證據，亦有違背
證據法則。(三)、原判決雖以上訴人於第一審時已自承臉上之傷疤
是後來受傷等情，而認上訴人辯稱：若本案係伊所為，為何Ａ女
未能指認上訴人臉上有疤痕云云，應係飾卸之詞，不足採信。查
上訴人於第一審時所稱「後來才受傷」等語，原係指右額上之小
傷疤，而非全部傷痕，上訴人於第一審已明確陳稱：左額眼睛處
至耳朵的傷疤，是二十多歲時因車禍而受傷等語，然第一審筆錄
卻漏載此部分陳述。又原審審判長於唸完第一審判決書後，即問
上訴人有無意見，當上訴人提及上開傷疤之情形，審判長即打斷
上訴人之回答，隨即諭知何時宣判，上訴人尚有許多疑點待查，
原審卻置之不理，原判決自有違誤等語。
惟查證據之取捨、證據證明力之判斷，以及事實有無之認定，屬
事實審法院之職權，苟其取捨判斷與認定，並不違背論理法則及
經驗法則，即不容任意指為違法，而執為適法之第三審上訴理由
。本件原判決認定上訴人有其事實欄所載犯行，係以Ａ女於警詢
、偵查及第一審時已明確指稱上訴人有對其為強制猥褻之行為等
情，而Ａ女丈夫於警詢、偵查中證稱：案發後，Ａ女向伊哭訴及
指認該歹徒特徵等情節，亦核與Ａ女之證述大致相符，又案發後
，該歹徒應係隱匿在上開○○○號宿舍內，且住於該宿舍之男性
房客，並無年齡及外觀特徵高、胖而與上訴人相仿之人等情，亦
據林○○於偵查及第一審、黃○○及彭○○於第一審時證述屬實
，並有Ａ女指認之照片附卷可稽等證據資料，予以綜合判斷，認
上訴人犯行堪以認定。並指駁、說明上訴人否認犯罪，辯稱：案
發當晚伊在臭豆腐攤喝完酒，朋友騎車送伊回家後，伊就睡覺了
，伊沒有做不法的事云云，為卸責飾詞，並無足取；Ａ女與上訴
人素未謀面，僅係路上偶遇，彼此之間並無仇恨或金錢糾紛，Ａ
女豈會甘心自毀名節而指訴受人強制猥褻之理，且Ａ女係在很靠
近的情形下，看見上訴人之正面，故其能認出上訴人之長相，及
其何以知悉上訴人住在哪裡等細節，經核均無所證迥異而難以採
信之處；林○○、黃○○自案發迄至第一審作證時，已隔一年半
之久，且辦理之刑事案件不知凡幾，故林○○、黃○○於第一審
時證述查獲之細節，略有不清，要屬事理之常，自不能因此即謂
其二人證述不實；證人許○○、蔣○○於第一審時，證稱上訴人
於案發當日晚上確有在許○○經營之臭豆腐攤與蔣○○共同飲酒
，並由蔣○○騎機車戴送上訴人返回上開○○○號宿舍等情，亦
難採為對於上訴人不在場之有利認定等由甚詳。又以核上訴人所
為，係犯刑法第二百二十四條之強制猥褻罪，依刑法第四十七條
第一項累犯規定加重其刑後，於法定刑度內，酌情量處有期徒刑
十月。已詳其所憑證據及認定之理由，所為論斷均有卷存證據
資料可資覆按。上訴意旨雖指摘原判決違法，然按刑事實務上之
對人指認陳述，乃經由被害人或目擊證人指證確認實行犯罪行為
人之證據方法。現行刑事訴訟法雖未明定關於指認之程序，然因
指認人可能受其本身觀察能力、記憶能力及真誠性之不確定因素
影響，考諸刑事訴訟法第一百五十九條之一至第一百五十九條之
三規定被告以外之人所為審判外之陳述，須有可信之情況，始得
作為證據之意旨，是如何由指認人為適當正確之指認，自應依個
案具體情形而決定。案發後之初次指認，無論係司法警察（官）
調查或檢察官偵查中所為，常重大影響案件之偵查方向甚或審判
心證，自當力求慎重無訛。是審判庭外所為之指認是否具可靠性
，應審酌犯罪發生時證人有無觀察行為人之機會、證人注意到行
為人之程度為何、證人在指認前對行為人特徵之描述準確度如何
、指認時證人確定之程度、犯罪發生時與指認相距之時間為何及
於指認時有無遭不當之暗示或誘導之不正方法等，予以綜合判斷
。依卷內資料所示，案發當時雖係晚上，但現場有路燈，且Ａ女
係面對面與該歹徒近距離接觸，其對該歹徒之長相自當記憶深刻
；又警方於案發後，隨即偕同Ａ女前往上開宿舍指認犯罪嫌疑人
，Ａ女記憶最為鮮明；再者，Ａ女於尚未指認上訴人時，其就犯
罪嫌疑人之外型特徵及所穿著衣服之描述，亦與上訴人相符；另
Ａ女係自該宿舍三樓逐一指認住於該處之住戶，嗣至二樓見及上
訴人時，即明確指出上訴人係犯案行為人，警員事先並未單獨提
示上訴人之照片或口卡供指認，而暗示或誘導Ａ女。原判決綜合
上開卷證資料，因而認Ａ女所為指認應無誤認之可能，上訴人確
有本案犯行等情，已說明本於調查證據所得心證，分別定其取捨
而為事實判斷之理由，核無違背經驗法則、論理法則。上訴意旨
置原判決明白論斷於不顧，猶執前詞指摘原判決理由不備或調查
未盡云云，自非合法之上訴理由。又上訴人於第二審之上訴書狀
及原審行準備程序時，並未爭執Ａ女於審判外之陳述無證據能力
（於原審行準備程序時，就法官諭知請就Ａ女於審判外陳述之證
據能力表示意見時，上訴人答稱：「沒有」等語，此有準備程序
筆錄在卷可查）。雖上訴人於原審審理程序時，曾表示：Ａ女所
述前後不一，不是真實，不可採信等語，核其係爭執Ａ女於審判
外之陳述應無證明力，而非無證據能力。又上訴人於第一審時確
係自承：「（問：你既然沒有見過Ａ女，為何Ａ女在你所住之建
築物，在那麼多人當中都可以明確指認你，為何不指認別人？）
我也不知道，所以希望被害人看清楚一點，我臉上的傷是後來才
受傷的……」等語；而其於原審行準備程序就法官問及「有無新
證據方法提出」，及原審審判期日審判長問「尚有何證據請求調
查」時，均答稱「沒有」；另Ａ女所為之陳述，雖係透過通譯為
之，然觀筆錄所載Ａ女之陳述，並無不完整之矛盾情形。以上均
有卷內筆錄附卷可證，上訴意旨空言指摘第一審漏載其陳述、原
審就其待證事項不為調查及通譯之翻譯不完整等情，顯與卷內資
料不符，亦非適法之上訴理由。至於其他上訴意旨，均係就原審
已調查及依憑卷證資料所為採證認事職權之合法行使，以及原判
決已論列說明之事項，依憑己見，任意指為違法，並重為事實之
爭執，否認犯罪，殊與法律規定得為第三審上訴理由之違法情形
不相適合。衡以前開說明，其上訴為違背法律上之程式，應予駁
回。
據上論結，應依刑事訴訟法第三百九十五條前段，判決如主文。
中    華    民    國  九十九  年    八    月   十二   日
                      最高法院刑事第十三庭
                          審判長法官  賴  忠  星
                                法官  呂  丹  玉
                                法官  吳      燦
                                法官  蔡  名  曜
                                法官  葉  麗  霞
本件正本證明與原本無異
                                      書  記  官
中    華    民    國  九十九  年    八    月   十八   日
                                                      Ｅ

司法院資訊處製作；財團法人民間司法改革基金會備份。
